【裁判字號】    89,上易,751
【裁判日期】    890531
【裁判案由】    動產擔保交易法
【裁判全文】
臺灣高等法院高雄分院刑事判決                    八十九年度上易字第七五一號
    上  訴  人  臺灣高雄地方法院檢察署檢察官
    被      告  乙○○
右上訴人因被告違反動產擔保交易法案件，不服臺灣高雄地方法院八十九年度易字第
五四號、中華民國八十九年三月三十一日第一審判決（起訴案號：臺灣高雄地方法院
檢察署八十八年度偵字第二五八九一號），提起上訴，本院判決如左：
      主  文
上訴駁回。
      理  由
一、公訴意旨略以：乙○○於民國八十七年十月二日，以動產擔保交易附條件買賣之
    方式，向展欣機車行甲○○購買ＸＬＷ─○五六號機車一輛，為動產擔保交易債
    務人，約定價金新台幣（下同）六萬五千六百元，頭期款九千五百元，餘款分十
    二期給付，標的物存放於高雄市○○區○○路二二四之一號，價金未付清之前，
    標的物之所有權仍屬出賣人所有，買受人僅得占有使用該機車，不得任意遷移或
    為其他處分，惟乙○○竟於取得標的物後，僅繳二期款項，第三期起拒不支，意
    圖為自己不法之利益，於八十八年十月間將該標的物遷移，逃匿不知去向，致出
    賣人追索無著，受有損害，因認被告乙○○涉犯違反動產擔保交易法第三十八條
    之罪嫌云云。
二、按犯罪事實應依証據認定之，無証據不得推定其犯罪事實。又不能証明被告犯罪
    ，應諭知無罪之判決，刑事訴訟法第一百五十四條、第三百零一條第一項定有明
    文。次按，動產擔保交易法第三十八條所規定之動產擔保交易之債務人，依同法
    第二條規定乃指限定係依動產擔保交易法就動產設定扺押或為附條件買賣占有標
    的物之交易之債務人。故非依動產擔保交易法所成立之附條件買賣，而係一般民
    事分期付款方式買賣，則非此所謂之動產擔保交易之債務人。訊據被告乙○○固
    坦承有與告訴人展欣機車行即甲○○訂立分期付款買賣契約，以分期付款方式購
    買機車一部之事實，惟堅詞否認有不法處分標的物之犯行，辯稱：機車實際上係
    伊母親陳錦雲所購買，伊僅係在契約上簽名保證，不知道伊母親未按期付款及將
    機車遷移等語。
三、經查：告訴人甲○○即展欣機車行所提出之「機車分期付款買賣契約書」，係約
    定以分期付款之方式繳付買賣價金，及如有不依約繳款得解除契約等之約定。並
    未載明係依動產擔保交易法為附條件買賣及相關違反動產擔保交易法規定將標的
    物處分、遷移應負之刑責等事項，難認其等間係依動產擔保交易法為附條件買賣
    ，而僅係一般分期付款買賣民事契約。且告訴代理人莊雅婷於原審到庭陳稱：我
    們並未依動產擔保交易法為附條件買賣，本件不是違反動產擔保交易法的案件，
    我們是告她詐欺等語，足認被告係以一般民事分期付款買賣方式向告訴人購買機
    車，而非依動產擔保交易法成立附條件買賣，從而，被告自非動產擔保交易法第
    三十八條所規定之動產擔保交易之債務人，其縱有未按期繳付分期款項，及將標
    的物遷移之情事，亦與動產擔保交易法第三十八條之法定構成要件有間。況且被
    告乙○○始終辯稱機車是媽媽陳錦雲買的，機車是媽媽在使用等情（一審卷第三
    六頁），告訴人對此亦不爭執（一審卷第四九頁），是以並無證據足以證明被告
    有「將標的物遷移」之意圖不法利益之行為，應認為不能證明被告犯罪。
四、原審因而對被告乙○○為無罪之判決，經核並無違誤，檢察官上訴意旨仍執指本
    件買賣契約書係動產擔保交易之附條件買賣，縱然未登記，僅係對抗善意第三人
    之要件，而非成立要件，原審認該契約僅係一般分期付款買賣契約，尚有誤會，
    被告既於訂約後，未依約履行付款義務，且不知去向，衡諸常情應可判斷有不法
    利益之意圖云云，然被告始終否認有將標的物遷移之不法犯行，且告訴人之告訴
    ，係以使被告受刑事訴追為目的，是其陳述是否與事實相符，仍應調查其他證據
    ，以資審認（最高法院五十二年度台上字第一三００號判例參照），本件「機車
    分期付款買賣契約書」是否合於動產擔保交易法第二十七條之要件已有爭議，況
    且告訴代理人到庭表示「我們不是以違反動產擔保交易法告她，本來是告她詐欺
    ，因為這不是違反動產擔保交易法」（一審卷第四十九頁），此外查無其他確切
    證據證明被告有將標的物遷移、出賣、出質、移轉、抵押或為其他處分之犯行，
    殊不得僅憑告訴人片面指訴遽入人罪，是以檢察官上訴並無理由，應予駁回。
據上論結，應依刑事訴訟法第三百六十八條，判決如主文。
本案經檢察官郭振昌到庭執行職務。
中      華      民      國    八十九    年      五      月    三十一    日
                              臺灣高等法院高雄分院刑事第二庭
                                  審判長法官  曾永宗
                                        法官  邱永貴
                                        法官  曾玉英
右正本證明與原本無異。
不得上訴。
                                      書記官  林靜霙
中    華    民    國     八十九     年       六       月      一        日
                                                                        Ｆ


司法院資訊處製作；財團法人民間司法改革基金會備份。
